最高法院刑事判決　　　　　　　　　　　　　　　八十八年度台上字第三七九九號
　　上　訴　人　甲○○
右上訴人因常業詐欺案件，不服臺灣高等法院台中分院中華民國八十八年五月四日第
二審判決（八十八年度上訴字第五三五號，起訴案號：臺灣台中地方法院檢察署八十
七年度偵字第一三二二○號），提起上訴，本院判決如左：
    主  文
上訴駁回。
    理  由
按刑事訴訟法第三百七十七條規定，上訴於第三審法院，非以判決違背法令為理由，
不得為之。是提起第三審上訴，應以原判決違背法令為理由，係屬法定要件。如果上
訴理由狀並未依據卷內訴訟資料，具體指摘原判決不適用何種法則或如何適用不當，
或所指摘原判決違法情事，顯與法律規定得為第三審上訴理由之違法情形，不相適合
時，均應認其上訴為違背法律上之程式，予以駁回。本件原判決認定上訴人甲○○基
於單獨或與簡連金（業經原審判處罪刑確定）共同意圖為自己不法所有之概括犯意聯
絡，伺機尋找智慮較淺之農夫、老年人或婦女為對象，推由其中一人持假元寶、假金
戒子及假古銅錢等物，向被害人佯稱偶在工地掘獲願意賤價脫售。如係二人行騙時，
則由另一人從旁助勢誘引，又持事先備妥之真金元寶、金戒子及古銅錢等物偕同被害
人至銀樓鑑定，以取信被害人，致被害人等多人不虞有詐而受騙交付財物。渠等所得
贓款則朋分花用，並恃此營生，而以之為常業。自民國八十五年六月十四日起，至八
十七年六月二十六日止，在彰化縣、雲林縣、台中市等地，以前開詐術先後詐騙被害
人康紹隆、劉燕雲、林鈞森、徐張霜、鐘政三、謝吳葉、陳春泉、班廣全及年約六十
餘歲之不詳姓名男子等人之財物新台幣（下同）六千元至二百四十萬元不等得逞。嗣
於八十七年六月二十九日，上訴人與簡連金在台中市○○區○○路一段「吉田機車行
」前，以同一手法向被害人廖威善行騙時，遭被害人識破而報警查獲。並扣得上訴人
及簡連金所有，供犯罪所用之真金戒子二枚、古銅錢三枚、玉石一枚、泥漿二瓶及假
電鍍黃金戒子四百六十一枚等情。係以被害人康紹隆、劉燕雲、林鈞森、徐張霜、鐘
政三、謝吳葉、陳春泉、班廣全、廖威善等人在警訊及偵查時分別指證上訴人及共犯
簡連金之犯行明確，核與證人張美麗、鄭明松、蔡祥裕、陳楊金梅分別在偵查及原審
審理中指證情節相符。而上訴人及共犯簡連金對前揭詐騙被害人康紹隆、林鈞森、廖
威善及年約六十餘歲之不詳姓名男子等人財物部分之犯罪事實已自白不諱。並有警方
查獲之上開真金戒子二枚等物，及被害人康紹隆、林鈞森提出上訴人與共犯簡連金行
騙時被錄下之錄影帶二捲，暨假金元寶六枚扣案為證。經原審當庭勘驗錄影帶結果，
行騙之人確係上訴人與簡連金無訛，上訴人對此亦表示無意見。認上訴人與原審判刑
確定之簡連金有犯意聯絡及行為分擔，為共同正犯。復認上訴人自七十八年間起，二
度犯詐欺罪經判刑確定，甚至於通緝期間仍繼續行騙，其詐騙手法相同，顯見上訴人
平日以行騙詐財維生，符合常業犯之要件等情為依據，因認上訴人犯行明確。並以上
訴人所犯之刑法常業詐欺罪，雖於八十八年二月三日修正公布，同年月五日生效。惟
比較新舊法結果，以修正前之法律對上訴人有利，依刑法第二條第一項但書之規定，
仍應依修正前之舊法處斷。乃撤銷第一審判決，改判仍論處上訴人共同常業詐欺，累
犯罪刑。並以上訴人被訴詐騙被害人白長明、李如山、王添安財物部分，不能證明其
犯罪而不另為無罪之諭知。已詳細說明其所憑之證據及認定之理由。而以上訴人否認
詐騙被害人劉燕雲、徐張霜、鐘政三、謝吳葉、陳春泉、班廣全等人財物，以及所辯
另有其他工作，非以詐欺為常業等語，如何不足採信，於判決理由內一一詳予指駁及
說明。從形式上觀察，並無採證認事違反證據法則或理由不備等違法情形存在。上訴
意旨略稱(1)、上訴人另有工作，並非以詐欺為常業，原判決認其為常業犯，未據說明
其依據，有判決理由不備之違法。(2)、上訴人始終否認有詐騙被害人劉燕雲、徐張霜
、鐘政三、謝吳葉、陳春泉、班廣全等人財物。原審未將被害人所提出之物證送請專
業機關鑑定，亦未命上開被害人當庭與上訴人對質，僅依據被害人片面之指訴及所提
出之證物，遽認上訴人有該部分之犯行，亦有調查證據未盡及判決理由不備之違法等
語。惟查證據之取捨及犯罪事實之認定，乃事實審法院之職權，倘其採證認事不違背
經驗法則或論理法則，即不得任意指為違法，而據為上訴第三審之理由。原審採信被
害人劉燕雲、徐張霜、鐘政三、謝吳葉、陳春泉、班廣全等人之指證及被害人康紹隆
、林鈞森所提出之假金元寶六枚等物證，作為認定事實之證據，已詳敘其理由。復以
上訴人所辯其另有其他工作，非以詐欺為常業等語為無可採；並就所聲請與被害人對
質與重新勘驗錄影帶核無必要，均於理由內說明綦詳。上訴意旨，仍執陳詞，就原判
決已詳細說明，明白論斷之事項任意指為調查未盡，並就原審採證認事職權之正當行
使任意指責，自與法律規定得為第三審上訴理由之違法情形不相適合，其上訴違背法
律上之程式，應予駁回。
據上論結，應依刑事訴訟法第三百九十五條前段，判決如主文。
中      華      民      國    八十八    年      七      月     十五     日
                              最高法院刑事第八庭
                                  審判長法官  吳  雄  銘
                                        法官  池  啟  明
                                        法官  石  木  欽
                                        法官  王  憲  義
                                        法官  郭  毓  洲
      右正本證明與原本無異
                                              書  記  官
中      華      民      國    八十八    年      七      月     十九     日
